【裁判字號】    89,上易,590
【裁判日期】    890329
【裁判案由】    侵占
【裁判全文】
台灣高等法院台中分院刑事判決                  八十九年度上易字第五九號
    上  訴  人
    即  被  告  乙○○
    選任辯護人  陳亦奇
右列上訴人因侵占案件，不服台灣台中地方法院中華民國八十九年一月二十八日第一
審判決（民國八十八年度易字第三六一一號；起訴案號：台灣台中地方法院檢察署八
十八年度偵字第二一四六二號），提起上訴，本院判決如左：
    主  文
上訴駁回。
    事實及理由
一、本案經本院審理結果，認第一審判決認事用法及量刑均無不當，應予維持，並引
    用第一審判決書記載之事實、證據及理由（如附件）。
二、被告上訴否認犯罪，堅稱證人林忻慧之供詞前後矛盾，並請求再傳訊林忻慧、請
    求調查支票兌領情形云云。惟查：
  (一)證人林忻慧前於偵查中證稱：「（問：妳與妳先生葉源三有欠丙○○錢？）有的
    ，欠二百二十萬元，有關錢的經手都由我在處理。」「（八十七年十月二十八日
    妳有付五十萬元給乙○○？）有的，我有拿五十萬元支票（是客票）委託一位『
  熊姐』去與乙○○協商，之後乙○○回來說已經處理好了，並將八十七年十月二
    十八日該張收據給我，因為當時乙○○看我們夫妻也沒有什麼錢，逼也沒有用，
    就說作個人情給我，丙○○有說要給我乙○○佣金，他即先將這五十萬元寫個收
    據給我，錢他也沒有拿到，至於該五十萬，即是『熊姐』、乙○○他們找來的兄
    弟住宿及花費而用掉了，我這票（客票）確實是有兌現，那些兄弟是從虎尾來的
    ，後來在八十七年十月三十一日有與乙○○簽協議書，從八十九年再分期還這筆
    債務。」（見八十八年度他字第一六二六號卷第十九至二十頁）
  (二)證人林忻慧後於原審審理中證稱：「（問：向丙○○借款二百二十萬元？）是的
    ，已還了六十二萬元，第一次匯了二萬元，後來丙○○說她缺錢我有陸續還了一
    筆十萬元及另一筆五十萬元。」「（問：五十萬元部分是如何付的？）當初我開
    了兩張期票，但丙○○不同意，我就開兩張支票交給『熊姐』代為處理，『熊姐
    』並答應先幫我代墊現金，我目前還在分期攤還給『熊姐』，當初我有要求『熊
    姐』交付憑證，所以五十萬元的部分雙方有簽訂協議書，乙○○並有簽立收據給
    我作擔保，乙○○還有丙○○的委託書，亦經丙○○確認乙○○有受託處理債權
    。」「（問：當初乙○○有無表明收到五十萬元？）我不清楚。」（見原審法院
    八十九年一月十一日審判筆錄）
  (三)林忻慧既已於偵、審中，就同一事實到場證述二次，且所談內容已夠詳細，自無
    再予傳訊之必要。而其於偵查中即明言「至於該五十萬，即是『熊姐』、乙○○
    他們找來的兄弟住宿及花費而用掉了，我這票（客票）確實是有兌現」，則其已
    明言該等支票有兌現，錢已由乙○○等人花掉了，此證詞核諸被告簽立之收據，
    更足認林忻慧之供詞可信，而無再予調查支票提示情形之必要。而被告乙○○僅
    係受託處理事務之人，若是同意減收，則於協議書上表明「協商後，同意減收五
    十萬元」之文字即可，何以出具收據表明收受債款無誤？從而，足見被告所辯無
    非為卸責之詞，不足採信，其犯行已堪認定。
  (四)綜上所述，被告上訴為無理由，應予駁回。
三、據上論斷，應依刑事訴訟法第三百六十八條、第三百七十三條，判決如主文。
本案經檢察官甲○○到庭執行職務。
中      華      民      國    八十九     年      三       月    二十九  日
                                  臺灣高等法院臺中分院刑事第八庭
                      審判長法  官  羅  得  村
                                              法  官  古  金  男
                                              法  官  林  輝  煌
右正本證明與原本無異。
不得上訴。
                                              書記官  劉  恒  宏
中      華      民      國    八十九     年      三       月    三十    日
                                                                        Ｃ
臺灣臺中地方法院刑事判決                        八十八年度易字第三六一一號
    公  訴  人  臺灣臺中地方法院檢察署檢察官
    被      告  乙○○  男三十四歲（民國○○○年○月○○日生）
                        住雲林縣虎尾鎮穎川里頂南二一一號
                        身分證統一編號：Ｐ一二三六四九九一號
右列被告因侵占案件，經檢察官提起公訴（八十八年度偵字第二一四六二號），本院
判決如左：
    主  文
乙○○意圖為自己不法之所有，而侵占自己持有他人之物，累犯，處有期徒刑陸月。
    事  實
一、乙○○前於民國八十二年間，因違反肅清煙毒條例案件，經臺灣雲林地方法院判
    處有期徒刑三年二月，經臺灣高等法院臺南分院駁回上訴確定，八十二年十二月
    三日入監執行，八十四年三月七日縮短刑期假釋出監，八十六年一月二十一日縮
    刑期滿，猶不知悔改。
二、乙○○於八十七年七月十八日接受丙○○之委託，代為處理其與林忻慧、葉源三
    夫婦所積欠之新台幣（下同）二百二十萬元之債務問題，雙方並約明報酬四十萬
    元，乙○○因丙○○急須用錢，乃以丙○○代理人之身分，出面向林忻慧追償，
    八十七年十月二十八日，林忻慧委託不詳姓名年籍綽號『熊姐』之成年女子居中
    協調，雙方達成協議，由林忻慧交付支票兩張，用以支付五十萬元之欠款，其餘
    部分則按月分期清償，乙○○收受五十萬元支票後，並書立收據表明收訖五十萬
    元債款，另於八十七年十月三十一日再度以丙○○代理人之身分，立有協議書同
    意林忻慧自八十九年起分期清償剩餘之債款，乙○○收受五十萬元後，竟意圖為
    自己不法之所有，擅自將前開五十萬元返還款項予以侵占入己，花用一空，未經
    交付予丙○○；嗣經丙○○向林忻慧查詢，始獲悉上情。
二、案經丙○○訴由臺灣臺中地方法院檢察署檢察官偵查起訴。
    理  由
一、訊據被告乙○○矢口否認有何前開侵占犯行，辯稱：伊並未收到林忻慧所交付之
    五十萬元款項，當初係應『熊姐』之要求，賣面子予林忻慧，才書立收據，而簽
    立協議書之時，亦明白告知林忻慧若告訴人丙○○不同意，則協議內容須重新議
    定，而積欠之款項亦須按期支付，伊確實未收到任何款項云云。經查：證人林忻
    慧於本院審理中證稱：「（問：向丙○○借款二百二十萬元？）是的，已還了六
    十二萬元，第一次匯了二萬元，後來丙○○說她缺錢我有陸續還了一筆十萬元及
    另一筆五十萬元。（問：五十萬元部分是如何付的？）當初我開了兩張期票，但
    丙○○不同意，我就開兩張支票交給『熊姐』代為處理，『熊姐』並答應先幫我
    代墊現金，我目前還在分期攤還給『熊姐』，當初我有要求『熊姐』交付憑證，
    所以五十萬元的部分雙方有簽訂協議書，乙○○並有簽立收據給我作擔保，乙○
    ○還有丙○○的委託書，亦經丙○○確認乙○○有受託處理債權。（問：當初乙
    ○○有無表明收到五十萬元？）我不清楚。」（參照本院八十九年一月十一日審
    判筆錄）、「（問：妳與妳先生葉源三有欠丙○○錢？）有的，欠二百二十萬元
    ，有關錢的經手都由我在處理。（八十七年十月二十八日妳有付五十萬元給乙○
    ○？）有的，我有拿五十萬元支票（是客票）委託一位『熊姐』去與乙○○協商
    ，之後乙○○回來說已經處理好了，並將八十七年十月二十八日該張收據給我，
    因為當時乙○○看我們夫妻也沒有什麼錢，逼也沒有用，就說作個人情給我，丙
    ○○有說要給我乙○○佣金，他即先將這五十萬元寫個收據給我，錢他也沒有拿
    到，至於該五十萬，即是『熊姐』、乙○○他們找來的兄弟住宿及花費而用掉了
    ，我這票（客票）確實是有兌現，那些兄弟是從虎尾來的，後來在八十七年十月
    三十一日有與乙○○簽協議書，從八十九年再分期還這筆債務。」（參照八十八
    年度他字第一六二六號偵查卷第十九至二十頁）等語，且被告乙○○亦確於收據
    上表明「親自收到無誤」，及協議書中表明五十萬元部份業經清償，此有收據影
    本一份、協議書影本一份（參照八十八年度他字第一六二六號偵查卷第三、四頁
    ）在卷可稽，核與告訴人丙○○指述內容相符，被告乙○○侵占五十萬元之事實
    ，應堪認定；被告乙○○雖否認收受五十萬元之情，然被告乙○○既未收受五十
    萬元債款，何須出具收據、協議書？又被告乙○○僅係受託處理事務之人，在委
    託人丙○○需錢孔急之情況下，竟然同意證人林忻慧緩期清償之要求，亦與委託
    之意旨不相符合，而被告乙○○如未收取五十萬元債款，何以肯出具收據表明收
    受債款無誤，此項損人不利己之行為，若非被告乙○○業經收受款項，衡諸常情
    ，一般智識之人當不致為之，亦徵被告乙○○所辯，顯係事後卸責之詞，要難採
    信。至於被告乙○○聲請傳訊證人『熊姐』部分，本院經訊問相關事證，由未能
    查知『熊姐』之年籍資料，該部分自無從加以傳訊。本件事證已臻明確，被告乙
    ○○犯行，洵堪認定。
二、核被告乙○○所為，係犯刑法第三百三十五條第一項之侵占罪。查：被告乙○○
    曾於八十二年間，因違反肅清煙毒條例案件，經臺灣雲林地方法院判處有期徒刑
    三年二月，經臺灣高等法院臺南分院駁回上訴確定，八十二年十二月三日入監執
    行，八十四年三月七日縮短刑期假釋出監，八十六年一月二十一日縮刑期滿，此
    有本院被告全國前案紀錄表一份在卷可稽，被告乙○○前受有期徒刑之執行完畢
    後，五年之內再犯有期徒刑以上之罪，為累犯，應依刑法第四十七條之規定，加
    重其刑。爰審酌被告乙○○受託處理事務，竟起貪念，侵占委託人之款項，悖於
    善良風俗，侵占款項達五十萬元，且被告乙○○趁人急迫之際，對於委託人致生
    之危害性，猶如雪上加霜，其行可議，復以被告乙○○犯罪後，猶飾詞狡辯，否
    認犯行，未見悔意等一切情狀，量處如主文所示之刑。
據上論斷，應依刑事訴訟法第二百九十九條第一項前段，刑法第三百三十五條第一項
、第四十七條，罰金罰鍰提高標準條例第一條前段，判決如主文。
中      華      民      國      八十九      年    一    月    二十八    日
                                臺灣臺中地方法院刑事第四庭
                                    法  官  巫淑芳
右正本證明與原本無異。
如不服本判決，應於判決送達後十日內，向本院提出上訴狀。
                                    書記官
中      華      民      國      八十九      年    一    月    二十八    日
附錄本案論罪法條全文：
刑法第三百三十五條：
意圖為自己或第三人不法之所有，而侵占自己持有他人之物者，處五年以下有期徒刑
、拘役或科或併科一千元以下罰金。
前項之未遂犯罰之。


司法院資訊處製作；財團法人民間司法改革基金會備份。
